【裁判字號】    99,簡抗,12
【裁判日期】    991130
【裁判案由】    確認租賃關係存在
【裁判全文】
臺灣士林地方法院民事裁定  99年度簡抗字第12號
抗  告  人  永豐商業銀行股份有限公司
法定代理人  邱正雄
相  對  人  淡水企業股份有限公司
法定代理人  劉東光
相  對  人  林大展
上列當事人間請求確認租賃關係存在事件，抗告人對於民國99年
10月19日本院士林簡易庭99年度士簡調字第825 號裁定提起抗告
，本院裁定如下：
    主  文
抗告駁回
抗告費用新臺幣壹仟元由抗告人負擔。
    理  由
一、按起訴，應以訴狀表明應受判決事項之聲明，提出於法院為
    之，民事訴訟法第244 條第1 項第3 款定有明文，此為起訴
    必要之程式。又原告之訴，有起訴不合程式或不備其他要件
    者，依其情形可以補正，經審判長定期間命其補正而不補正
    者，法院應以裁定駁回原告之訴，同法第249 條第1 項第6
    款亦有明定。
二、原裁定意旨略以：抗告人起訴時，其訴之聲明僅記載：「確
    認被告間租賃契約關係存在」，惟其請求確認之標的究係何
    動產或不動產，並未具體表明，亦未依同法之規定繳納裁判
    費，致本院無從確定本件確認之標的，並據以核定裁判費。
    嗣經本院於民國99年10月5 日以裁定命抗告人於收受裁定後
    5 日內，補正：請求確認租賃契約關係存在之標的物。
    陳報訴訟標的之價額，並據以繳納裁判費，該裁定已於99年
    10 月8日送達抗告人，然其迄未補正，其訴為不合法，應予
    駁回等語。
三、抗告意旨則稱：其於起訴狀中已聲明係因林大展之95年度及
    98年度綜合所得稅各類所得稅資料清單中，有自淡水企業股
    份有限公司（下稱淡水公司）取得之租賃所得新臺幣（下同
    ）136,631 及136,458 元，然淡水公司竟否認與林大展間有
    租賃契約存在，故依法起訴確認其等間之租賃契約存在。且
    林大展所有之臺北縣淡水鎮○○里○○段高厝坑小段1 之9
    地號土地，現仍供淡水公司作為高爾夫球場使用，應推定係
    基於租賃關係使用該土地。又抗告人於接獲原審命補正之裁
    定後，業已具狀表明請求確認之租約內容為何，尚待開庭時
    釐清，且因本件屬非財產權訴訟，其已依民事訴訟法第77條
    之14第1 項之規定繳納裁判費新臺幣（下同）3,000 元等語
    ，並非未予補正。且縱依林大展前述95年度及98年度之租賃
    所得核定訴訟標的價額，本件一審裁判費亦僅需繳納2,980
    元，抗告人尚有溢繳，原審竟以抗告人起訴不合法為由，裁
    定駁回其起訴，顯有未當，爰依法提起抗告云云。並聲明：
    原裁定廢棄。
四、經查：
  (一)抗告人於本件起訴狀中，訴之聲明僅記載：「1.確認被告間
    租賃契約關係存在。2.訴訟費用由被告連帶負擔。」，然就
    其請求確認之租賃契約究係針對何動產或不動產，則未予特
    定，此有卷附起訴狀可參。至該起訴狀之事實及理由部分，
    雖載有「…查被告林大展名下多筆土地皆位於被告淡水企業
    股份有限公司所營新淡水高爾夫球場內，其中林員所有位於
    臺北縣淡水鎮○○里○○段高厝坑小段1 之9 地號之土地，
    目前在士林地院執行中，據一拍通知使用情形所載，該土地
    甚至為新淡水高爾夫球場之一部分，彼等間確有租賃關係…
    」等語，然依上開記載，仍無從確定抗告人請求確認之租賃
    標的，究係林大展名下之「多筆」土地，抑或單指臺北縣淡
    水鎮○○里○○段高厝坑小段1 之9 地號土地，自難認其於
    起訴狀中，業已具體表明應受判決事項之聲明。
  (二)再查，原審因抗告人未於起訴狀中具體表明請求確認之租賃
    標的，曾於99年10月5 日以裁定命抗告人於5 日內補正請求
    確認租賃契約關係存在之標的物，並陳報訴訟標的之價額，
    及據以繳納裁判費，該裁定並經抗告人於99年10月8 日收受
    ，有送達證書1 件在卷可憑（原審卷第28頁）。抗告人雖於
    99年10月14日具狀陳明其係依林大展95年度及98年度綜合所
    得稅各類所得稅資料清單之記載，及本院執行處於臺北縣淡
    水鎮○○里○○段高厝坑小段1 之9 地號土地拍賣公告中所
    載該土地係由淡水公司使用等情事，而認相對人間應有租賃
    契約存在云云，惟仍未明確表明其所欲確認之租賃標的，究
    係何筆土地，甚而表示因林大展之土地眾多，有關租賃契約
    之標的等詳細情形，應由本院於言詞辯論時詢問相對人等云
    云，顯仍未就其未臻明確之應受判決事項聲明，予以補正及
    特定。且按，我國民事訴訟乃採當事人進行主義及處分權主
    義，是抗告人於起訴時，本應依民事訴訟法第244 條第1 項
    第3 款之規定，表明及特定其應受判決事項之聲明，以劃定
    法院審判之範圍，並使法院進行本案審理時，得明確判斷當
    事人間應為攻防之目標及範圍，而非由法院先為抗告人調查
    釐清相關事實後，其再行決定起訴確認之租賃標的為何，是
    抗告人所稱本件租賃標的應由法院於開庭時詢問相對人等，
    並要求其等提出說明云云，顯然違背民事訴訟程序之基本原
    理及法律規定，殊無可採。
  (三)綜上所述，抗告人既未依前揭裁定補正並特定本件應受判決
    事項之聲明，其起訴自於法不合。原審以抗告人之起訴不合
    法為由，以裁定駁回其起訴，並無違誤。抗告意旨指摘原裁
    定不當，求予廢棄，為無理由，應予駁回。
五、爰裁定如主文。
中    華    民    國    99    年    11    月    30    日
                  民事第二庭  審判長法  官  方彬彬
                                    法  官  藍雅清
                                    法  官  馬傲霜
以上正本係照原本作成。
本裁定不得抗告。
中    華    民    國    99    年    12    月    6     日
                                    書記官  張方俞

司法院資訊處製作；財團法人民間司法改革基金會備份。
